【裁判字號】    98,訴,516
【裁判日期】    990524
【裁判案由】    確認同意建築房屋關係存在
【裁判全文】
臺灣嘉義地方法院民事裁定  98年度訴字第516號
原      告  丙○○
訴訟代理人  乙○○
被      告  甲○○○
上列原告與被告間請求確認同意建築房屋關係存在等事件，本院
裁定如下：
    主  文
本件訴訟標的價額核定為新臺幣壹仟貳佰零陸萬柒仟佰柒拾陸
元。
原告應於收受本裁定後柒日內，向本院補繳裁判費新臺幣壹拾壹
萬伍仟貳佰壹拾陸元。
    理  由
一、按訴訟標的之價額，由法院核定，民事訴訟法第77條之1第1
    項定有明文。次按提起民事訴訟，應依民事訴訟法第3 章第
    2節之相關規定繳納裁判費，此為必須具備之程式。
二、本件原告起訴意旨略以：緣被告於民國84年間授權同意原告
    於嘉義市○○段○○段第6地號土地（下稱系爭土地）上進行
    改良工程，並興建A、B兩式鐵骨造建築物，原告並於75年與
    被告成立租賃關係，約定每月給付租賃物即低窪空地使用收
    益之對價；嗣97年4 月間，被告託其子向原告表明要出售系
    爭租賃土地，但因雙方對買賣價格意見不同而中斷買賣。詎
    被告明知上開A、B兩式鐵骨造建築物為原告出資所建，竟於
    97年10月間以郵局信函主張上開A、B兩式鐵骨造建築物為被
    告所有，侵害原告之權利，為此爰提起本件訴訟，請求：（
    一）確認原告與被告間就坐落嘉義市○○段○○段6 地號土
    地之租地建屋法律關係存在；（二）確認被告授權同意原告
    在坐落嘉義市○○段○○段6 地號土地建築房屋之法律關存
    在；（三）確認兩造間同意建築房屋之標的物為坐落嘉義市
    ○○段四小段6 地號之A、B兩式鐵骨造建築物；（四）確認
    兩造就坐落嘉義市○○段○○段6 地號土地有未定期限繼續
    租賃法律關係存在；（五）確認原告就坐落嘉義市○○段○
    ○段6 地號上A、B兩式鐵骨造建築物之身分上原始出資興建
    人地位存在；（六）確認被告就坐落嘉義市○○段○○段6
    地號土地具有身分上、實質上土地所有權人之權利（以上詳
    原告起訴狀及本院99年3月2日、99年4 月20日筆錄所載，以
    下統稱為原告訴之聲明第一、二、三、四、五、六項）。
三、經查：
（一）有關原告訴之聲明第一、二、三、四項部分，雖原告各項
      訴之聲明所用語句不同，惟細究其起訴所述事實及理由，
      無非係主張「確認兩造就坐落嘉義市○○段○○段6 地號
      土地有不定期限繼續租賃法律關係存在」，是以該訴訟爭
      點應係在辨明兩造間就嘉義市○○段○○段6 地號土地有
      無不定期限之租賃關係存在，堪可認定。再按因租賃權涉
      訟，其租賃未定期間者，動產以2 個月租金之總額為準，
      不動產以2期租金之總額為準，民事訴訟法第77條之9後段
      定有明文；而本件依原告於99年5 月14日所出具書狀後附
      存證信函之記載，有關嘉義市○○段○○段6 地號土地租
      地建物部分，兩造先前曾協議每月加收租金新臺幣（下同
      ）13,000元，故此部分訴訟標的價額應核定為2 期租金之
      總額即26,000元。
（二）有關原告訴之聲明第五項部分，細繹原告之請求內容，無
      非係主張坐落嘉義市○○段○○段6 地號上A、B兩式鐵骨
      造建築物，為其出資興建，其為原始起造人，惟遭被告否
      認其權利，是此部分訴訟爭點應在於A、B兩式鐵骨造建築
      物究屬何人所有。而依臺灣高等法院臺南分院98年度抗字
      第270 號裁定廢棄發回意旨，認此部分訴訟標的價額與本
      院98年度補字第384 號裁定應可為相同之認定，且原告於
      99年4 月23日書狀亦主張本件訴訟標的價額參考上開裁定
      內容應為96,950元，本院審酌該等建築物為未經保存登記
      建築物，亦無繳納稅捐證明可資參酌，原告所陳報訴訟標
      的價額96,950元與本院98年度補字第384 號裁定約略相當
      ，尚稱合理，故此部分訴訟標的價額爰核定為96,950元。
（三）有關原告訴之聲明第六項部分，原告請求確認被告就坐落
      嘉義市○○段○○段6 地號土地具有身分上、實質上土地
      所有權人之權利，核原告之主張無非係請求確認被告是否
      為嘉義市○○段○○段6 地號土地之所有權人，則原告因
      訴訟所可受之利益，應即為嘉義市○○段○○段6 地號土
      地之價值；查嘉義市○○段○○段6地號土地面積為241平
      方公尺，土地公告現值為每平方公尺50,067元，此有土地
      登記第二類謄本影本1 份在卷可參，是以土地公告現值計
      算該土地之價值應為12,066,147元（計算式：241×50,06
      7 ＝12,066,147元），故此部分訴訟標的價額應核定為12
      ,066,147元。
（四）綜上所述，本件原告起訴請求裁判之訴之聲明共有六項，
      訴訟標的價額合計為12,067,376元（計算式：26,000＋96
      ,950＋12,066,147＝12,067,376），應徵得第一審裁判費
      118,216元，而原告僅自行繳納3,000 元，尚欠115,216元
      ，茲依民事訴訟法第249條第1項但書之規定，限原告於收
      受本件裁定送達7 日內補繳，逾期不繳，即駁回原告之訴
      。至於原告主張本件訴訟標的係屬於非因財產權而涉訟，
      僅應徵收第一審裁判費3,000 元云云，惟觀之原告上開聲
      明及主張，均非對親屬關係及身分上之權利有所主張，自
      屬因財產權而涉訟，原告此部分主張尚無足採，附此敘明
      。
中    華    民    國    99    年    5    月    24    日
                  民一庭法  官  周俞宏
以上正本證明與原本無異。
本裁定除核定訴訟標的價額部分得抗告外，其餘不得抗告。
中    華    民    國    99    年    5    月    24    日
                        書記官  劉怡欣

司法院資訊處製作；財團法人民間司法改革基金會備份。
